臺灣臺中地方法院交通事件裁定　　　 100年度交聲字第1511號
原處分機關　交通部公路總局臺中區監理所
異　議　人
即受處分人　邵炯翔
上列異議人即受處分人因違反道路交通管理處罰條例案件，對於
交通部公路總局臺中區監理所於民國98年12月1日所為裁決處分
（案號：中監違字第裁60-Z00000000號）不服，聲明異議，本院
裁定如下：
    主  文
原處分撤銷，發回交通部公路總局臺中區監理所。
    理  由
一、原處分意旨略以：異議人即受處分人邵炯翔駕駛車牌號碼9C
    -3033號自小客車，於民國98年4月4日6時14分許，在國道1
    號南向248.1公里處，因「行速126公里，限速110公里，超
    速16公里」之違規，經內政部警政署國道公路警察局第四警
    察隊依違反道路交通管理處罰條例第33條第1項第1款逕行舉
    發。異議人逾期仍未到案，本所遂於98年12月1日以中監違
    字第裁60-Z00000000號裁決書裁處罰鍰新臺幣（下同）4,50
    0元並依同條例第63條第1項第1款規定記違規點數1點，逾期
    則依裁決書處罰主文規定裁處等語。
二、本件異議意旨略以：因父親做生意不常在家，異議人又住臺
    中市○區○○路1段19號3樓，故未收到罰款，加上原住之臺
    中縣太平市○○路○段206巷14號，已於96-97年間遷至新仁
    5街16號，故未收到罰單等語。
三、按對於違反道路交通管理處罰條例之行為，應按其違反條款
    規定之受處罰對象，填製舉發通知單，並於被通知人欄予以
    勾記，逕行舉發者，應按已查明之資料填註車牌號碼、車輛
    種類、車主姓名或地址，並於通知單上方空白處加註逕行舉
    發之文字後，由舉發機關送達被通知人，而處理違反道路交
    通管理事件，有關文書之送達程序，依行政程序法之規定；
    送達，於應受送達人之住居所、事務所或營業所為之；於應
    送達處所不獲會晤應受送達人時，得將文書付與有辨別事理
    能力之同居人、受僱人或應送達處所之接收郵件人員。又送
    達不能依前2條規定為之者，得將文書寄存送達地之地方自
    治或警察機關，並作送達通知書2份，1份黏貼於應受送達人
    住居所、事務所、營業所或其就業處所門首，另1份交由鄰
    居轉交或置於該送達處所信箱或其他適當位置，以為送達。
    前項情形，由郵政機關為送達者，得將文書寄存於送達地之
    郵政機關，違反道路交通管理事件統一裁罰基準及處理細則
    11條第4款、第5條，行政程序法第72條第1項前段、第73條
    第1項、第74條第1項、第2項分別定有明文。
四、次按違反本條例行為之處罰，處罰機關於裁決前，應給予違
    規行為人陳述之機會；受處罰人接獲違反道路交通管理事件
    通知單後，於15日內得不經裁決，逕依第92條第3項之罰鍰
    基準規定，向指定之處所繳納結案；不服舉發事實者，應於
    15日內，向處罰機關陳述意見；其不依通知所定期限前往指
    定處所聽候裁決，且未依規定期限繳納罰鍰結案或向處罰機
    關陳述意見者，處罰機關得逕行裁決之；受處罰人，認為受
    舉發之違規行為應歸責他人者，應於舉發違反道路交通管理
    事件通知單應到案日期前，檢附相關證據及應歸責人相關證
    明文件，向處罰機關告知應歸責人，處罰機關應即另行通知
    應歸責人到案依法處理，逾期未依規定辦理者，仍依本條例
    各該違反條款規定處罰，違反道路交通管理事件統一裁罰標
    準及處理細則第40條前段、道路交通管理處罰條例第9條第1
    項、第85條第1項亦有明定。上揭規定無非在使異議人得於
    處罰機關裁決前陳述意見、釐清責任歸屬或以最低處罰標準
    在限期內自動繳納罰款結案，故舉發機關應先合法送達舉發
    違反道路交通管理事件通知單予異議人，處分機關所為逕行
    裁決始為適法。
五、經查，異議人雖曾設籍在「臺中縣太平市（現已改制為臺中
    市太平區○○○路○段206巷14號」，惟其於94年12月6日即
    自該址遷入「臺中市○里區○○○街16號」，復於100年1月
    14日遷入「臺中市○區○○路1段19號3樓」，迄今仍未遷出
    等情，有其個人基本資料、遷徒紀錄資料查詢結果附卷可憑
    。而本件之舉發通知單係由原舉發機關內政部警政署國道公
    路警察局第四警察隊對異議人前戶籍地「臺中縣太平市○○
    路○段206巷14號」地址郵寄送達，經郵政機關以未獲會晤本
    人，亦無受領文書之同居人、受僱人或應送達處所接收郵件
    人員，而將該通知單於98年7月19日寄存於永豐路郵局，並
    作送達通知書2份，1份黏貼於上址門首，另1份置於該址信
    箱或其他適當位置，以為送達等情，固有原舉發機關送達證
    書1紙在卷可考，然斯時異議人既早已自該址遷出，則原舉
    發機關對異議人前戶籍址「臺中縣太平市○○路○段206巷14
    號」送達上開舉發通知單，所為之送達難謂合法，自不生合
    法送達之效力，異議人主張其並未收受本件舉發通知單，並
    非無據。異議人既因未收受本件舉發通知單而無從知悉所有
    車輛為警舉發之情事，自亦無從自行繳納罰鍰結案抑或自行
    到案或依道路交通管理處罰條例第85條第1項規定向處罰機
    關告知應歸責人到案處理，對異議人程序權利之侵害非輕。
    從而，原處分機關在舉發通知單未合法送達前，即對異議人
    逕行裁處，於法自有不合，應由本院將原處分撤銷，由原處
    分機關俟舉發通知單合法送達後，再依異議人是否依規定自
    動繳納罰鍰或到案聽候裁決，由原處分機關依相關程序為裁
    處，以資適法。
六、至於原處分機關認異議人提起本件聲明異議，已逾聲明異議
    法定期間，然依道路交通管理事件統一裁罰基準及處理細則
    第44條第1項原規定：「違反道路交通管理事件行為人，未
    依規定自動繳納罰鍰，或未依規定到案聽候裁決，處罰機關
    應於舉發違反道路交通管理事件通知單送達2個月內依基準
    表逕行裁決之。」，嗣於95年6月30日經交通部及內政部令
    修正為「違反道路交通管理事件行為人，未依規定自動繳納
    罰鍰，或未依規定到案聽候裁決，處罰機關應依基準表於舉
    發違反道路交通管理事件通知單送達且逾越應到案期限60日
    之3個月內，逕行裁決之。」本條所定之期間固非裁處權時
    效之規定，惟處罰機關逕行裁決之要件，不論係修正前之2
    個月內或修正後之逾越應到案期限60日內之3個月內，其前
    提均需「舉發違反道路交通管理事件通知單送達」且須為合
    法送達，乃屬當然。本件舉發違反道路交通管理事件通知單
    既均難認已合法送達於異議人已如前述，原處分機關逕行裁
    決即有違誤，且因並無聲明異議期間起算之問題，自無逾越
    聲明異議法定期間可言，附此敘明。
七、據上論斷，應依道路交通管理處罰條例第87條第2項、道路
    交通事件處理辦法第19條前段，裁定如主文。
中    華    民    國   100    年    5     月    31    日
                  交通法庭    法  官  林靜芬
以上正本證明與原本無異。
如不服本裁定，應於收受送達後5日內向本院提出抗告狀。（應
附繕本）
                              書記官  黃雅青
中    華    民    國   100    年    5     月    31    日